臺灣桃園地方法院民事裁定
110年度監宣字第181號
聲  請  人  李秀珠  


相  對  人  李照明  




關  係  人  李瑞祥  
            李瑞源  

上列當事人間聲請監護宣告事件，本院裁定如下： 
　  主  文
宣告李照明（男、民國00年0月00日生、身分證統一編號：Z0000
00000號）為受監護宣告人。
選定李秀珠（女、民國00年0月00日生、身分證統一編號：Z0000
00000號）為受監護宣告人李照明之監護人。
指定李瑞祥（男、民國00年00月0日生、身分證統一編號：Z0000
00000號）為會同開具財產清冊之人。
聲請費用由受監護宣告人負擔。
    理  由
一、本件聲請意旨略以：聲請人李秀珠為相對人李照明之女。相
    對人因失智症，致不能為意思表示或受意思表示，或不能辨
    識其意思表示之效果。為此依民法第14條第1項、家事事件
    法第164條第1項規定，聲請本院准予對相對人為監護宣告，
    並依民法第1111條規定指定聲請人為相對人之監護人暨指定
    關係人李瑞祥為會同開具財產清冊之人等語，並提出戶籍謄
    本、戶口名簿、親屬系統表、同意書等件為證。
二、按「對於因精神障礙或其他心智缺陷，致不能為意思表示或
    受意思表示，或不能辨識其意思表示之效果者，法院得因本
    人、配偶、四親等內之親屬、最近一年有同居事實之其他親
    屬、檢察官、主管機關或社會福利機構之聲請，為監護之宣
    告。」民法第14條第1項定有明文。因相對人現居於衛生福
    利部豐原醫院附設護理之家，經本院囑託臺灣臺中地方法院
    對相對人進行精神鑑定，該院於鑑定機關即衛生福利部豐原
    醫院鑑定醫師曾國偉前點呼相對人，相對人臥床、包尿褲、
    插鼻胃管，對呼喚無反應，不發言語，無動作，無法溝通。
    鑑定人曾國偉醫師對相對人心神及身體狀況初步診斷結果表
    示：詳如鑑定報告等語，有臺灣臺中地方法院110年12月28
    日訊問筆錄附卷可稽。另參衛生福利部豐原醫院所出具成年
    監護宣告鑑定書結果略以：李員於110年12月28日在本院接
    受衡鑑，施測過程中李員意識不清，言語溝通有障礙。當天
    臨床失智評分量表CDR為3分，目前綜合認知功能落於重度失
    智範圍，對於問題解決及生活適應有一定的困難，需他人全
    面性的協助予以處理個人事務。鑑定判定：基於受鑑定人有
    精神上之障礙(失智症)，其程度重大，不能管理處分自己財
    產，回復之可能性低，目前精神障礙之程度，已達「不能為
    意思表示或或受意思表示，或不能辨識其意思表示之效果」
    ，可為監護宣告等語，有衛生福利部豐原醫院111年1月5日
    豐醫醫行字第1110000178號函及所附成年監護宣告鑑定書在
    卷可稽。本院審酌相對人因精神障礙已致不能為意思表示或
    受意思表示，聲請人聲請對於相對人為監護之宣告，核無不
    合，應予准許。
三、次按「法院為監護之宣告時，應依職權就配偶、四親等內之
    親屬、最近一年有同居事實之其他親屬、主管機關、社會福
    利機構或其他適當之人選定一人或數人為監護人，並同時指
    定會同開具財產清冊之人。」「法院為前項選定及指定前，
    得命主管機關或社會福利機構進行訪視，提出調查報告及建
    議。監護之聲請人或利害關係人亦得提出相關資料或證據，
    供法院斟酌。」「法院選定監護人時，應依受監護宣告之人
    之最佳利益，優先考量受監護宣告之人之意見，審酌一切情
    狀，並注意下列事項：㈠受監護宣告之人之身心狀態與生活
    及財產狀況。㈡受監護宣告之人與其配偶、子女或其他共同
    生活之人間之情感狀況。㈢監護人之職業、經歷、意見及其
    與受監護宣告之人之利害關係。法人為監護人時，其事業之
    種類與內容，法人及其代表人與受監護宣告之人之利害關係
    。」民法第1111條第1項、第2項、第1111條之1分別定有明
    文。
四、本院經囑請桃園市社會工作師公會、財團法人臺中市私立龍
    眼林社會福利慈善事業基金會分別對兩造及關係人李瑞祥進
    行訪視：其中相對人、關係人李瑞祥訪視評估結果略以：
　　㈠需求評估：相對人為失智症患者，現所有日常生活事務，
      均需他人協助，對訪員之叫喚、問候及提問，大部份以無
      法辨識之口語回應，如：音同「媽媽…阿..力力..」，少
      部份為答非所問，如：訪員向相對人提問個人姓名，相對
      人則回應「我要吃飯，找媽媽..」，實有他人代為處理事
      務之需。居本轄之關係人李瑞祥表示，相對人於第一銀行
      帳戶無提款卡，需由相對人本人親自提領，然相對人失能
      而無自主處理事務能力，聲請人為代相對人提領相對人之
      存款，以支付相對人安置照顧費用，此外，為配合與相對
      人共同持有位於新北市蘆洲區土地之親友出售二筆土地，
      而提出本案之聲請。
　　㈡建議：本案之聲請人為相對人次女，關係人李瑞祥為相對
      人次子。相對人現於衛生福利部桃園醫院附設護理之家（
      現已轉至衛生福利部豐原醫院附設護理之家）接受機構式
      照顧，由機構照顧服務人員提供日常生活照顧。相對人發
      生肺炎後之醫療決策與安排及照顧安排等事務均由關係人
      李瑞祥協助處理，聲請人則協助保管相對人之證件與財產
      管理，相對人長女及三女則不定期關懷探視相對人及協助
      分攤相對人安置照顧費用(二人均因經濟狀況不佳而至109
      年4月停止分攤支付)，相對人么女則時常陪同相對人配偶
      至機構關懷探視相對人，相對人長子李瑞源僅探望相對人
      1次且未主動過問或協助處理相對人事務。相對人每月新
      臺幣4萬6千元之安置照顧費用，由聲請人自相對人農會帳
      戶提領2萬元交由關係人李瑞祥，另2萬6千元則由關係人
      李瑞祥出資，再一併由關係人李瑞祥至機構繳交安置照顧
      費用。據聲請人表示，相對人農會帳戶存款將用盡，故在
      本案辦理完成前，均會由關係人李瑞祥支付相對人所有安
      置照顧費用。相對人長女李秀梅、三女李秀鈴及么女李俐
      俐均以書面表示知曉且同意此案，並推派聲請人擔任本案
      之監護人人選、關係人李瑞祥擔任本案會同開具財產清冊
      之人人選。經訪視，居本轄之關係人李瑞祥具擔任本案會
      同開具財產清冊之人意願，亦同意由居他轄之聲請人擔任
      本案監護人。綜合評估，相對人的受照顧狀況未見明顯不
      適當之處，而就關係人李瑞祥的陳述也未見明顯不適任之
      消極原因，惟聲請人居他轄，就其對本案之意見與想法，
      詳請參酌當地訪視單位之訪視報告，此外，相對人長子李
      瑞源雖知悉本案，然未對本案表達個人之意見與想法，亦
      未簽署本案親屬同意書，故建請鈞院以相對人之最佳利益
      為考量，參酌相關事證後予以綜合裁量之等語，此有桃園
      市社會工作師公會函附桃園市政府社會局社會工作科監護
      （輔助）宣告調查訪視報告在卷可參。
　　另就聲請人之訪視評估結果略以：應受宣告人目前居住在護
    理之家，而聲請人為應受宣告人之次女，目前具有擔任監護
    人之意願，其對擔任此職務應負之責任與義務有所了解，觀
    察聲請人身心及經濟狀況佳，其雖久未探望應受宣告人，但
    尚能透過家人而獲知有關應受宣告人之近況，綜上評估，聲
    請人尚具有擔任監護人之能力。然本會此次僅訪視一造，致
    無法針對本案監護人及會同開具產清冊人歸屬予以具體評估
    ，故建請鈞院參酌他造訪視報告後，自為裁定。此亦有財團
    法人臺中市私立龍眼林社會福利慈善事業基金會成年監護訪
    視調查評估報告在卷可參。
五、本件關係人李瑞源雖具狀表示，因其未獲聲請人及其他關係
    人之協議或告知，故不同意本件選任監護人及會同開具財產
    清冊之人人選云云。然關係人李瑞源並未就本件聲請人及關
    係人李瑞祥有何不適任監護人或會同開具財產清冊之人之情
    事，提出具體事證並說明理由，僅以事先未獲協議為由而表
    示不同意人選，惟相對人之配偶及其餘5名子女均已出具同
    意書推選聲請人及關係人李瑞祥分別擔任監護人及會同開具
    財產清冊之人，既經相對人配偶及多數子女推舉，復查無渠
    等有何不適任監護人或會同開具財產清冊之人之情事，則多
    數家屬之意見自應予以尊重。
六、本院綜合上情，審酌聲請人為相對人之次女，有固定之住所
    、穩定之經濟收入，並有擔任監護人之意願，聲請人其可提
    供相對人良好之生活照顧與保護，力能擔負相對人監護人之
    職務無疑。關係人李瑞祥為相對人次子，現擔任公職醫院之
    醫師，有擔任會同開具財產清冊之人意願，且關係人並無明
    顯不適任之情形，故由關係人擔任會同開具財產清冊之人，
    應能致力維護相對人之權益甚明，自無不當。本院爰依前揭
    法律規定，選定聲請人為相對人之監護人，併指定關係人李
    瑞祥為會同開具財產清冊之人。又依民法第1113條準用同法
    第1099條、第1099條之1之規定，於監護開始時，監護人對
    於受監護宣告人之財產，應會同關係人於2個月內開具財產
    清冊，並陳報法院，於開具完成並陳報法院前，監護人對於
    受監護宣告人之財產，僅得為管理上必要之行為，附此敘明
    。
七、爰依家事事件法第164條第2項，裁定如主文。
中    華    民    國   111    年    1     月    27    日
                  家事法庭    法  官  林文慧
以上正本證明與原本無異。
如對本裁定抗告須於裁定送達後10日內向本院提出抗告狀，並繳
納抗告裁判費新台幣1,000 元。
                              書記官  蘇珮瑄
中　　華　　民　　國　　111 　年　　1 　　月　　27　　日